臺灣板橋地方法院刑事裁定　　　　　　100年度撤緩字第164號
聲　請　人　臺灣板橋地方法院檢察署檢察官
受　刑　人　郭炳宏
上列聲請人因受刑人犯妨害家庭案件，聲請撤銷緩刑（100 年度
執聲字第1624號），本院裁定如下：
    主  文
聲請駁回。
    理  由
一、聲請意旨以：受刑人郭炳宏因犯妨害家庭案件（99年執緩第
    261 號），經臺灣高等法院以99年度上易字第512 號（原偵
    查案號：98年度偵字第18807 號）判處有期徒刑6 月，緩刑
    3 年，於民國（下同）99年4 月28日確定在案。竟於緩刑期
    內即99年10月9 日凌晨3 時許，在改制後之新北市中和區（
    即改制前之臺北縣中和市，下同）景安路與保健路口某便利
    商店前飲酒後，已達不能安全駕駛之程度，仍於同日凌晨4
    時30分許，騎乘車牌號碼DKU-421 號輕型機車在道路上行駛
    ，嗣行經同上市區○○街63號前，為警攔停稽查，並測得呼
    氣所含酒精濃度高達每公升0.71毫克，其另犯公共危險罪，
    經本院於99年11月8 日，依刑事簡易判決處刑程序，以99年
    交簡字第5596號判處有期徒刑2 月，如易科罰金，以新臺幣
    （下同）1 千元折算1 日，其不服向管轄第二審之本院合議
    庭提起上訴，為第二審管轄之本院合議庭以100 年5 月6 日
    99年度交簡上字第312 號判決駁回其上訴確定。受刑人因有
    上揭犯罪事由，足認其不知悔悟自新，原宣告之緩刑難收其
    預期效果，而有執行刑罰之必要，合於刑法第75條之1 第1
    項第2 款所定得撤銷緩刑宣告之原因，爰依刑事訴訟法第47
    6 條向本院聲請撤銷受刑人郭炳宏之緩刑宣告等語。
二、按受緩刑之宣告而有下列情形之一，足認原宣告之緩刑難收
    其預期效果，而有執行刑罰之必要者，得撤銷其宣告：緩刑
    期內因故意犯他罪，而在緩刑期內受6 月以下有期徒刑、拘
    役或罰金之宣告確定者；前項撤銷之聲請，於判決確定後6
    月以內為之。刑法第75條之1 第1 項第2 款、第2 項與同法
    第75條第2 項均規定明確。考其立法意旨略謂：關於緩刑之
    撤銷，現行法第75條第1 項固已設有2 款應撤銷之原因；至
    得撤銷緩刑之原因，則僅於保安處分章內第93條第3 項與撤
    銷假釋合併加以規定，體例上不相連貫，實用上亦欠彈性，
    爰參酌德國及奧地利現行立法例，增訂得撤銷緩刑之原因，
    其中現行關於緩刑前或緩刑期間故意犯他罪，而在緩刑期內
    受得易科罰金之有期徒刑之宣告者，列為應撤銷緩刑之事由
    ，因認過於嚴苛，而排除第75條應撤銷緩刑之事由，移列至
    得撤銷緩刑事由，俾使「法官依被告再犯情節，而裁量是否
    撤銷先前緩刑之宣告」；其次，如有前開事由，但判決宣告
    拘役、罰金時，可見行為人仍未見悔悟，有列為得撤銷緩刑
    之事由，以資彈性適用，爰於第1 項第1 款、第2 款增訂之
    。是以，被告所受緩刑之宣告是否得撤銷，除須符合刑法第
    75條之1 第1 項各款要件外，並採裁量撤銷主義，賦予法院
    撤銷與否之權，故於刑法第75條之1 第1 項明定「足認原宣
    告之緩刑難收其預期效果，而有執行刑罰之必要」此一實質
    要件，供為法院審認標準。亦即於上揭「得」撤銷緩刑之情
    形，法官應依職權本於合目的性之裁量，妥適審酌被告所犯
    前後數罪間，關於法益侵害之性質、再犯之原因、違反法規
    範之情節是否重大、被告主觀犯意所顯現之惡性及其反社會
    性等情，是否已使前案原為促使惡性輕微之被告或偶發犯、
    初犯改過自新而宣告之緩刑，已難收其預期之效果，而確有
    執行刑罰之必要，此與刑法第75條第1 項所定2 款要件有一
    具備，即毋庸再行審酌其他情狀，應逕予撤銷緩刑之情形不
    同，先予敘明。
三、經查：
(一)、本件受刑人郭炳宏前於97年9 月至98年3 月26日間，基於與
    陳麗華相姦之接續犯意，在其位於改制後之新北市板橋區（
    即改制前之臺北縣板橋市○○○路○ 段居仁巷43號4 樓住處
    或新北市土城區（即改制前之臺北縣土城市○○○路30號「
    福客旅店」10樓1001號房內，接續與陳麗華發生性行為而相
    姦多次，嗣因陳麗華配偶蕭清祥察覺有異，自行蒐證後告訴
    受刑人涉犯刑法第239 條後段之相姦罪嫌，經臺灣板橋地方
    法院檢察署檢察官以98年度偵字第18807 號偵查後提起公訴
    ，為本院於98年12月31日，以98年度易字第3031號第一審判
    決處受刑人有期徒刑6 月，得易科罰金；公訴人不服上訴於
    臺灣高等法院，經該法院實質審理後，乃於99年4 月28日，
    以99年度上易字第512 號刑事判決駁回上訴，惟仍於同一判
    決，尚併予宣告受刑人緩刑3 年，且諭知其應履行下列緩刑
    負擔條件：「被告郭炳宏向告訴人蕭清祥給付新臺幣36萬元
    ，給付方式：自民國99年5 月25日起，按月於每月25日各給
    付1 萬元，直至全部清償之日止，如其中1 期不給付，視為
    全部到期。」；全案於99年4 月28日確定。又，受刑人於前
    述緩刑期內即99年10月9 日凌晨3 時許，在新北市○○區○
    ○路與保健路口某便利商店前飲酒後，已達不能安全駕駛之
    程度，仍於同日凌晨4 時30分許，騎乘車牌號碼DKU-421 號
    輕型機車在道路上行駛，嗣行經同上市區○○街63號前，為
    警攔檢並測得其呼氣所含酒精濃度高達每公升0.71毫克，而
    查悉其另犯公共危險罪嫌，經臺灣板橋地方法院檢察署檢察
    官以99年度速偵字第6677號向本院聲請簡易判決處刑，為本
    院於99年11月8 日，以99年交簡字第5596號第一審刑事簡易
    判決，判處受刑人有期徒刑2 月，如易科罰金，以1 千元折
    算1 日；受刑人不服上訴於管轄第二審之本院合議庭，經本
    院合議庭審理後，仍認定受刑人犯如上公共危險罪行，所憑
    積極事證俱屬明確無疵，於100 年5 月6 日，以99年度交簡
    上字第312 號第二審刑事判決駁回上訴確定。前揭情節，有
    前稱各案之聲請簡易判決處刑書、刑事簡易判決、刑事判決
    書與臺灣高等法院被告前案紀錄表均在卷可考，足信為真實
    。
(二)、惟查，受刑人因飲酒後呼氣酒精濃度為每公升0.71毫克，已
    達於不能安全駕駛之程度，仍駕駛機車在道路上行駛，觸犯
    公共危險罪行，然尚未因此肇事致人死傷，業經原一、二審
    管轄之本院均調查屬實，復據原第一審衡酌其於96、98年間
    各即有酒後駕車之公共危險前科，復犯本案公共危險罪責，
    其犯罪情節，所為對行車安全致生危害之程度與犯罪後態度
    等整體情狀，量處得易科罰金之有期徒刑2 月乙節，均翔實
    記述於如上本院99年度交簡字第5596號第一審刑事簡易判決
    ，復據第二審管轄之本院合議庭以99年度交簡上字第312 號
    刑事判決，審認應予維持原第一審判決論罪科刑所憑事證暨
    理由，亦有前述刑事判決書在卷可稽。是故，受刑人上開公
    共危險犯行，是否即屬嚴重破壞社會秩序情節重大，尚非無
    再行研求餘地。其次，受刑人因酒後駕車之行為，違犯刑法
    第185 條之3 公共危險罪，徵諸該條文立法目的，旨在維護
    交通安全，係以行為人有該項不能安全駕駛之情形，而一有
    駕駛行為罪即成立，並不以有具體危險為必要，衡與受刑人
    前案宣告緩刑之相姦罪行，係其基於與有配偶之人相姦之接
    續犯意，而為相姦行為多次，致嚴重影響他人夫妻和睦及家
    庭生活和諧，並徵諸刑法第239 條後段之相姦罪質，係認婚
    姻與家庭制度為社會形成及發展之基礎，然相姦行為既有害
    及婚姻倫常，為維護婚姻制度之存續與圓滿，乃制定上揭規
    範，約束夫妻雙方互負忠誠義務（司法院大法官釋字第554
    號解釋意旨參照）。據上，堪悉受刑人所犯前開相姦罪、公
    共危險罪，二者之行為態樣與罪質皆屬迥異，尚難僅因受刑
    人係在緩刑期內犯罪，遽認受刑人未見悔悟自新，而有首開
    緩刑之宣告難收其預期效果之情形。
(三)、承據上旨，本院綜合審酌受刑人於緩刑期內違犯刑法第185
    條之3 之罪，其所為犯行之罪質、侵害法益情度及其犯罪情
    節等，較諸其前案所犯相姦罪，經本院判處得易科罰金之有
    期徒刑6 月，並宣告緩刑3 年，且諭知應履行詳如前述負擔
    條件，因認受刑人犯如上公共危險罪，情節尚非屬嚴重危害
    社會秩序，惡性尚非深重，仍難謂受刑人有何重大之反社會
    性可言。聲請人以受刑人具有「緩刑期內故意犯他罪，而在
    緩刑期內受6 月以下有期徒刑、拘役或罰金之宣告確定」之
    形式要件，未及敘明其行為與罪刑宣告間之關係、全案犯情
    暨所生危害程度等事項，究否契合刑法第75條第1 項所稱「
    足認原宣告之緩刑難收其預期效果，而有執行刑罰之必要」
    之條件，容或未洽。綜據前論，本件聲請礙難准許，予以駁
    回。
(四)、另查，受刑人所犯前案經臺灣高等法院宣告緩刑3 年之相姦
    罪，尚有為該法院於同一判決內，並依刑法第74條第2 項第
    3 款規定，諭知其應履行賠償告訴人36萬元之負擔條件，且
    列明其履行方式，均詳如首開(一)之說明；則按刑法第74條第
    4 項規定，命被告支付被害人之損害賠償數額，得為民事強
    制執行名義；倘被告不履行，且情節重大，足認原宣告之緩
    刑難收其預期效果，而有執行刑罰之必要者，依刑法第75條
    之1 第1 項第4 款規定，得撤銷其緩刑宣告，附此敘明。
四、爰依刑事訴訟法第220 條，裁定如主文。
中    華    民    國   100    年    7     月    5     日
                       刑事第2 庭法  官   黎錦福
上列正本證明與原本無異。
如不服本裁定，應於裁定送達後5 日內敘明抗告理由，向本院提
出抗告狀。
                                 書記官   蔡麗春
中    華    民    國   100    年    7     月    5     日